臺灣高等法院臺中分院刑事判決　　　　 96年度上訴字第588號
上　訴　人　臺灣臺中地方法院檢察署檢察官
被　　　告　甲○○
上列上訴人因被告偽證案件，不服臺灣臺中地方法院95年度訴字
第2534號中華民國95年12月28日第一審判決（起訴案號：臺灣臺
中地方法院檢察署95年度偵字第8130號），提起上訴，本院判決
如下：
    主      文
上訴駁回。
    事  實
一、甲○○前因違反槍砲彈藥刀械管制例案件，經本院判處有期
    徒刑1年2月，併科罰金50000元如易服勞役以300元折算1日
    確定；另因違反毒品危害防制條例案件，經臺灣臺中地方法
    院判處有期徒刑1年2月確定；再因違反毒品危害防制條例案
    件，經本院判處有期徒刑1年確定。前開案件經送監接續執
    行，於民國90年11月12日因縮短刑期假釋並交付保護管束，
    於92年5月23日保護管束期滿執行完畢。仍不知悔改，復因
    長期染有施用第一級毒品海洛因之惡習（施用毒品部分業經
    判處有期徒刑確定），於93年9月7日，以其所有0000000000
    號之手機，撥打趙振明0000000000號之手機，向趙振明購買
    新臺幣（下同）1萬元之海洛因，趙振明即指示黃培訓持海
    洛因1包，至臺中市○○路○段與大連路口交與甲○○，並
    向甲○○收取現金1萬元；甲○○又於同年10月7日下午某時
    ，以上開方式向趙振明購買海洛因，趙振明即指示黃培訓持
    海洛因1包，於翌日凌晨3時10分許，至臺中市○○路○段與
    大連路口交與甲○○，並收取現金1萬6千元時，適為警當場
    查獲（趙振明、黃培訓販賣第一級毒品部分之事實業經本院
    以94年度上訴字第2544號判決確定）。甲○○於93年10月8
    日晚間8時許，在臺灣臺中地方法院檢察署內勤檢察官開庭
    ，針對趙振明販賣毒品一案訊問時，具結證述上情無誤。乃
    其明知毒品係向趙振明所購買，竟基於偽證之犯意，先於93
    年11月22日在臺灣臺中地方法院檢察署檢察官偵查中證稱係
    與趙振明合資購買，復於94年1月20日上午，在臺灣臺中地
    方法院法官審理上開趙振明販賣毒品案件過程中，證稱：「
    （辯護人問：本案93年9月7日及同年10月8日的毒品購買方
    式為何？）是我打電話給趙振明，問他有沒有要買毒品，有
    就幫我買。（辯護人問：他如何回答？）他如果要施用就會
    幫我一起買，因為他自己也有在施用毒品」、「（辯護人問
    ：這兩次總共買了多少錢？）1次1萬元，1次1萬6千元，我
    是和趙振明合資買的，不是跟他買的」等語，明知具結作證
    之證人應有據實陳述之義務，不得為匿、飾、增、刪之虛偽
    陳述，卻為迴護趙振明，而基於偽證之犯意，就該案情有重
    要關係之事項，供前具結後為虛偽之陳述，足使臺灣臺中地
    方法院檢察署檢察官偵查時及臺灣臺中地方法院法官審判該
    案時陷於錯誤而產生誤判之危險。
二、案經臺灣臺中地方法院函送臺灣臺中地方法院檢察署檢察官
    偵查起訴。
    理  由
一、證據能力部分：
    按被告以外之人於審判外之言詞或書面陳述，除法律有規定
    者外，不得作為證據；又被告以外之人於審判外之陳述，雖
    不符刑事訴訟法第159 條之1 至第159 條之4 之規定，而經
    當事人於審判程序同意作為證據，法院審酌該言詞陳述或書
    面陳述作成時之情況，認為適當者，亦得為證據。當事人、
    代理人或辯護人於法院調查證據時，知有第159 條第1 項不
    得為證據之情形，而未於言詞辯論終結前聲明異議者，視為
    有前項之同意，刑事訴訟法第159 條第1 項、第159 條之5
    分別定有明文。本案以下所引用之全部供述證據，經本院提
    示予被告並告以要旨後，公訴人、被告均同意以下供述證據
    之證據能力，是依刑事訴訟法第159條之5第2項規定，視為
    有同條第1項之同意，後述所引用供述證據之證據能力均無
    疑義，合先敘明。
二、訊據被告甲○○對於上開偽證之犯罪事實，於原審及本院審
    理時坦承不諱，並有臺灣臺中地方法院93年度訴字第2966號
    案件94年1月20日審判筆錄及證人結文（見臺灣臺中地骯方
    法院檢察署94年核交字第591號卷）、臺灣臺中地方法院檢
    察署93年度偵字第17784、17855號及93年度毒偵字第4074、
    4110號案件警詢及檢察官於93年10月8日、93年11月22日之
    訊問筆錄及證人結文各一份（見臺灣臺中地方法院檢察署95
    年度偵字第8130號卷）、臺灣臺中地方法院93年度訴字第
    2966號刑事判決、本院94年度上訴字第2544號刑事判決在卷
    可稽。且查，被告在上開刑事案件於93年11月22日雖以被告
    身分接受檢察官訊問後，但就趙振明涉嫌販賣毒品部分已改
    以證人身分具結作證，此有上開檢察官訊問筆錄及結文在卷
    可查，其顯非單純僅以被告身分作證。又按刑法上之偽證罪
    ，不以結果之發生為要件，一有偽證行為，無論當事人是否
    因而受有利或不利之判決，均不影響其犯罪之成立。而該罪
    所謂於案情有重要關係之事項，則指該事項之有無，足以影
    響於裁判之結果者而言，最高法院著有71年台上字第8127號
    判例足參。被告顯就上開趙振明販賣毒品案件之案情有重要
    關係事項作證，且足以影響裁判之結果；被告於本院審理時
    自白犯罪，核與事實相符，本案事證已臻明確，被告犯行均
    堪認定，自應依法論科。
三、核被告甲○○於檢察官偵查及法院審理時，於案情有重要關
    係之事項，供前具結，而為虛偽陳述，所為係犯刑法第168
    條之偽證罪。被告於93年11月22日檢察官偵訊時及94年1 月
    20日臺灣臺中地方法院審理93年度訴字第2966號趙振明及黃
    培訓販賣第一級毒品之同一案件時二次虛偽陳述，為單純一
    罪。公訴人雖僅就被告於94年1月20日虛偽證言之部分起訴
    ，然業蒞庭檢察官於原審95年12月14日審理時當庭更正事實
    包含被告93年11月22日之偽證犯行，且此部分與檢察官起訴
    部分為實質上一罪關係，原審法院已併予審就。又被告前因
    違反槍砲彈藥刀械管制例案件，經本院於判處有期徒刑1年2
    月確定；另因違反毒品危害防制條例案件，經本院判處有期
    徒刑1年2月確定；再因違反毒品危害防制條例案件，經本院
    於判處有期徒刑1年確定。前開案件經送監接續執行，於90
    年11月12日因縮短刑期假釋並交付保護管束，於92年5月23
    日保護管束期滿，未經撤銷假釋，以已執行完畢論，此有臺
    灣高等法院被告前案紀錄表在卷可稽，其於刑之執行完畢後
    五年以內再犯本件有期徒刑以上之刑之罪，為累犯，應依法
    加重其刑。又刑法第47條累犯之規定，業於94年2月2日經以
    總統華總一義字第09400014901號令修正公布，並自95年7
    月1日施行，新法業將累犯之成立，限於故意再犯者，此雖
    非犯罪構成要件之變更，但顯已影響行為人刑罰之法律效果
    ，自屬法律有變更，依新法第2條第1項規定，綜合比較新、
    舊法結果，仍應適用被告之行為時法律即修正前刑法論以累
    犯（原審判決誤植為應適用被告"陳竹隆"行為時之修正前刑
    法第47條之累犯之規定）。爰審酌被告於偵查及審理中以證
    人身分供前具結作證後，對於案情有重要關係之事項，故意
    為虛偽之陳述足使法院及檢察官為錯誤之判斷，已對國家司
    法偵審之正確性產生重大危害，影響司法調查程序之進行，
    及被告之前科素行、犯罪之動機、目的、手段，然尚能於本
    院審理時坦承犯行，衡情尚非至惡等一切情狀，量處被告有
    期徒刑5月。核原判決認事用法，尚無違誤，量刑亦稱妥適
    。檢察官上訴意旨雖認被告之前於上開刑事案件自偵查至審
    理時前後2次為虛偽陳述，皆否認犯行，辯稱與趙振明合資
    購毒，耗費司法資源，嗣見事證明確後，始俯首認罪，顯見
    其無悔意，且惡性甚重，請量處有期徒一年，原審量刑顯屬
    過輕等語。惟偽證罪係侵害國家法益之犯罪，其罪數應以訴
    訟件數為準，被告雖先後於偵查中及審理中二度偽證，然均
    繫於上開販賣毒品同一案件之訴訟中，所犯又係論以單純一
    罪；況上開販賣毒品案件，法院並未遭誤導採信其虛偽不實
    證詞而影響真實發現，且施用毒品者於查獲之初供出毒品來
    源因而破獲者，雖得邀減刑之寬典，如所供為故舊情誼者，
    於偵審中對於所供者，有情感上愧咎及掙扎而證述反覆，尚
    符情理，被告既於法院審理時均自白犯行，表示悔悟，本院
    綜合各情，認原審量處罪刑並無過輕，公訴人具體求刑之刑
    度，略屬過重，檢察官之上訴應予駁回。
據上論結，應依刑事訴訟法第368條，判決如主文。
本案經檢察官乙○○到庭執行職務。
中　　華　　民　　國　　96　　年　　5　　月　　29　　日
　　　　　　刑事第七庭    審判長法　官  林  榮  龍
　　　　　　　　　　　　　　    法　官  江  錫  麟
　　　　 　 　　　　　　　　　　法　官  張  惠  立
上列正本證明與原本無異。
如不服本判決應於收受送達後十日內向本院提出上訴書狀，其未
敘述上訴之理由者並得於提起上訴後十日內向本院補提理由書 (
均須按他造當事人之人數附繕本)。
                                書記官　林  育  德
中　　華　　民　　國　　96　　年　　5　　月　　29　　日
附錄論罪科刑法條
中華民國刑法第168條
(偽證罪)
於執行審判職務之公署審判時或於檢察官偵查時，證人、鑑定人
、通譯於案情有重要關係之事項，供前或供後具結，而為虛偽陳
述者，處七年以下有期徒刑
